【裁判字號】    92,上,279
【裁判日期】    920819
【裁判案由】    返還不當得利等
【裁判全文】
臺灣高等法院民事判決                              九十二年度上字第二七九號
      上  訴  人    乙○○
      訴訟代理人    林秋萍律師
      被上訴  人    甲○○
      訴訟代理人    鄒永禎律師
右當事人間請求返還不當得利事件，上訴人對於中華民國九十二年一月六日台灣台北
地方法院九十年度重訴字第一五八八號第一審判決，提起上訴，本院判決如左：
    主      文
原判決關於駁回上訴人後開第二項之訴部分，並訴訟費用之裁判廢棄。
被上訴人應給付上訴人新台幣貳拾伍萬伍仟玖佰貳拾玖元，及自九十年七月十二日起
，至清償日止，按週年利率百分之五計算之利息。
其餘上訴駁回。
第一、二審訴訟費用，由被上訴人負擔十分之一，餘由上訴人負擔。
    事      實
甲、上訴人方面：
一、聲明：
  (一)原判決廢棄，改判被上訴人應給付上訴人：
  １新台幣三十六萬一千零八元，及民國九十年十二月二十九日起至清償日止，依年
    息百分之五計算之利息。
  ２新台幣二百二十七萬四千九百二十九元，暨自九十年十月六日起至清償日止，按
    年息百分之五計算之利息。
  (二)第一、二審訴訟費用由被上訴人負擔。
  (三)上訴人願供擔保請准宣告假執行。
二、陳述：除與原審判決記載相同，茲引用外，補陳略稱：
  (一)本件兩造於八十六年間所簽訂房地買賣契約，經法院判決解約確定，上訴人應返
    還被上訴人全部買賣價款，附加自八十六年起算之法定利息，是以上訴人訴請被
    上訴人返還買賣房地，並附加自八十六年起算之使用房地之對價，自無不當。
  (二)上訴人既已將解約前所受領之買賣價款，依附加自受領時起之利息返還之，被上
    訴人依民法第二百五十九條第三款規定，自亦須將其使用所受領房地之利益，照
    受領時之價額即相當租金之價額返還上訴人，法理應然。是以，原審認上訴人因
    被上訴人行使使同時履行抗辯權之結果，即不得向被上訴人請求給付使用受領房
    地之對價，顯與民法第二百五十九條第三款規定有違。
  (三)原審誤認系爭房屋於被訴人受領使用時之屋齡已十八年（實僅八年），且原審完
    全未斟酌本件房地之建物價值，即遽認其租金應僅以土地申報價額之年息百分之
    七計算為適當。是依此標準計算，被上訴人應給付上訴入相當於租金之不當得利
    ，自九十年九月十二日起至九十年十月五日止，為七千七百七十七元（即63280X
    7%X449X612/10000÷12X23/30=7777），顯有違誤。
  (四)上訴人履行解約回復原狀之義務後，被上訴人回復原狀返還房地之義務，遲未履
    行，自應對上訴人負遲延賠償責任，是上訴人請求被上訴人給付自九十年七月二
    十日上訴人返還本件買賣價款及利息時起，至同年十二月二十八日被上訴人完成
    返還本件房地時止，就上訴人返還價款總額一千六百三十萬六千六百八十五元，
    依年息百分之五計算之利息，作為被上訴人遲延移轉房地予上訴人之遲延利息損
    害，自無違誤。
  (五)被上訴人依民法第三百五十九條、第二百五十九條規定解約，即不得依民法第二
    百六十條規定，請求上訴人賠償損害。
  (六)上訴聲明第一項，係請求被上訴人賠償自九十年七月二十日上訴人返還房地價款
    及其法定利息後，被上訴人遲延返還房地之利息損害；聲明第二項，係請求被上
    訴人給付使用系爭房地之相當租金之不當得利。
三、證據：除援用原審所提證據外，補提：不動產買賣契約書、公告現值及公告地價
    查詢表、裁定書、聲請調解書等影本為證。
乙、被上訴人方面：
一、聲明：
  (一)上訴駁回。
  (二)訴訟費用由上訴人負擔。
  (三)如受不利判決願供擔保請准免為假執行。
二、陳述：除與原審判決記載相同，茲引用外，補陳略稱：
  (一)上訴人請求返還自八十六年十二月五日起迄九十年十月五日返還系爭房屋予上訴
    人之日止，相當於房屋租金之不當利益。惟，被上訴人占有系爭房地非無法律上
    之原因，被上訴人亦未受有相當於房屋租金之不當利益；且上訴人關於系爭房地
    租金之計算標準不合法律規定意旨。
  (二)上訴人請求給付自九十年七月二十日上訴人提存價金及利息於法院時起至同年十
    二月二十八日，伊辦妥系爭不動產所有權移轉登記時止，上訴人所返還之價金及
    利息之法定利息，顯無理由。
(三)縱認上訴人對被上訴人債權存在，被上訴人依法得主張債權抵銷。
三、證據：除援用原審所提證據外，補提：台北市稅捐稽徵處大安分處函影本為證。
丙、本院調閱台灣台北地方法院九十年民執字八一八三號返還價金民事執行卷。
    理      由
一、上訴人主張：被上訴人於八十六年十月十四日，向上訴人購買坐落台北市○○區
    ○○段一小段一九一地號土地應有部分一萬分之六一二，及其上建物門牌號碼台
    北市大安區○○○路二九０巷卅三號五樓（下稱系爭房屋）。被上訴人於八十六
    年十二月一日付清全部價款新台幣（以下同）一千三百八十萬元，上訴人於同年
    十二月五日交付系爭房屋予被上訴人占有。嗣被上訴人以系爭房屋水溶性氯離子
    含量過高，於八十七年四月十五日以桃園郵局第十五支局第一四八號存證信函，
    通知上訴人解除買賣契約，並向原審法院起訴請求返還價金（八十七年度重訴字
    第七二二號），案經原審法院及本院（八十八年度重上字第四八七號）、最高法
    院（九十年度台上字第三三九號）判決被上訴人勝訴確定。系爭房地買賣契約既
    已解除在案，則被上訴人自占有系爭房地即八十六年十二月五日起，迄返還系爭
    房地予上訴人之日即九十年十月五日止，即屬無法律上原因之占有而受有相當於
    房屋租金之不當利益。爰依民法第一百七十九條、第二百五十九條規定，請求被
    上訴人給付上訴人二百二十萬七千六百八十九元，暨自起訴狀繕本送達被上訴人
    翌日起至九十年六月五日止，按年息百分之五計算之利息。被上訴人並應自九十
    年六月六日起至同年十月五日止，給付上訴人二十一萬二千八百七十二元。又系
    爭房地買賣契約雖已依法解除，惟迄至九十年十月五日，被上訴人始將占用之系
    爭房地點交返還予上訴人。同年十二月二十八日，再移轉系爭房地產權回復登記
    予上訴人，上訴人已於九十年七月二十日，將被上訴人前已付全部買賣價款附加
    利息等總計一千六百四十萬三千六百二十五元，以現金返還被上訴人，爰依民法
    第一百七十九條及第二百三十一條規定，請求被上訴人返還就價款總額一千六百
    四十萬三千六百二十五元，依年息百分之五之法定利率計算之利息予上訴人等語
    （原審為上訴人敗訴之判決，上訴人提起上訴，並減縮聲明，請求被上訴人賠償
    遲延返還房地之利息損害；及被上訴人使用系爭房地相當租金之不當得利。即請
    求被上訴人給付三十六萬一千零八元，及民國九十年十二月二十九日起至清償日
    止，依年息百分之五計算之利息。及二百二十七萬四千九百二十九元，暨自九十
    年十月六日起至清償日止，按年息百分之五計算之利息。)
二、被上訴人則以：本件系爭不動產買賣契約解除時，於他方當事人未為對待給付前
    ，固得拒絕自已之給付，惟上訴人提出給付時，除能證明被上訴人遲延造成其受
    有損害，請求賠償其損害外，其所為之給付，實無由向被上訴人主張不當得利，
    如認被上訴人應返還上訴人受有相當於房屋租金之不當得利，則因系爭房地買賣
    契約解除後，被上訴人因系爭房地買賣，受有支付大慶維土木技師事務所鑑定費
    用六千元、八十七年至九十年房屋稅二萬八千一百八十四元、八十七年至九十年
    度地價稅一萬三千五百八十元、仲介費十三萬八千元、契稅四萬九千七百一十七
    元、印花公證費等二萬四千八百八十六元、燈飾六千五百元、裝潢壁紙一萬五千
    元、追繳土地增值稅一百四十六萬一千二百元、管理費六萬九千二百元、搬家費
    八千一百元，計受有一百八十二萬零三百六十七元之損害，被上訴人依法主張抵
    銷等語，資為抗辯。
三、上訴人主張兩造於八十六年十月十四日，訂立系爭買賣契約，由被上訴人向其購
    買系爭房地，被上訴人付清全部價款一千三百八十萬元，上訴人亦交付系爭房屋
    予被上訴人占有。惟被上訴人以系爭房屋水溶性氯離子含量過高為由，通知上訴
    人解除買賣契約，並向法院起訴請求返還價金，案經最高法院判決被上訴人勝訴
    確定。上訴人遂於九十年九月十一日，將被上訴人前付全部買賣價款附加利息返
    還被上訴人；被上訴人於九十年十月五日將系爭房地點交返還上訴人，並將辦理
    系爭房地所有權移轉登記所需文件交予上訴人等情，有上訴人所提出之原審法院
    八十七年度重訴字第七二二號，本院八十八年度重上字第四八七號、最高法院九
    十年度台上字第三三九號請求返還價金民事判決可稽（見原審卷第十六至五一頁
    ），並為兩造所不爭執，系爭房地點交返還予上訴人及所有權移轉登記所需文件
    交予上訴人收訖之簽收文件，在卷可稽（見原審卷第一一四至一一九頁），堪信
    為真實。惟被上訴人否認因其遲延返還系爭房屋，致上訴人受有損害，其亦未因
    解除系爭買賣契約，而受有不當之利益，並以前揭情詞置辯。是本件之爭點為被
    上訴人未於上訴人返還價金之同時，返還系爭房屋予上訴人，是否受有不當利益
    ，並致上訴人受有損害。
四、查本件兩造系爭房地買賣，因被上訴人主張解除買賣契約，訴請返還價金事件，
    經法院判決上訴人應返還被上訴人價金一千三百八十萬元，及自受領之翌日（即
    八十六年十二月二日）起至清償日止，按年息百分之五計算之利息確定。被上訴
    人乃於九十年四月十八日具狀聲請強制執行（台灣台北地方法院九十年執字八一
    八三號），上訴人即執行債務人乙○○於九十年七月二十日，向台灣台北地方法
    院民事執行處表示，願意以現金清償，並請求停止拍賣，核計本金、利息、費用
    等，其願繳納一千六百六十七萬六千元，並於當日繳納一千六百六十七萬六千元
    ，有執行筆錄、民事案款收據可稽。惟上訴人以原法院九十年度民執全正字第二
    一二九號假扣押強制執行事件，就其所清償之案款中，假扣押被上訴人之分配款
    二百三十萬元及執行費一萬六千八百二十五元，有原法院民事執行處九十年七月
    十一日北院文九十民全正字第二一二九號函，及九十年八月七日北院文九十民全
    洪字第八一八三號函可稽。是被上訴人迨至九十年九月十一日，始領到一千四百
    三十五萬九千一百七十五元，有原法院民事執行處發還強制執行案款通知及被上
    訴人領款收據可稽。業經本院調閱原法院民事執行處九十年執字八一八三號返還
    價金民事執行卷，查證屬實，並為兩造所不爭，亦有上訴人提出之原審法院九十
    年六月十九日九十年度裁全字第五二六六號假扣押裁定、原法院民事執行處九十
    年八月十四日北院文九十民執全正字第二一二九號函、九十年度存字第二七四九
    號提存書、國庫存款收款書等可稽（見本院卷第一二四至一二八頁）。從而，被
    上訴人係本於確定判決及強制執行之結果，經原法院民事執行處之通知，領取執
    行所得之案款，至為顯然。
五、按債權人本於確定判決對於債務人為強制執行而受金錢之支付者，該確定判決如
    未經其後之確定判決予以廢棄，縱令判決內容不當，在債務人對於原執行名義之
    確定判決提起再審之訴予以變更前，亦非無法律之原因而受利益，自無不當得利
    可言（最高法院六十九年台上字第一一四二號判例參照）。次按有收取法定孳息
    權利之人，按其權利存續期間內之日數，取得其孳息，民法第七十條第二項定有
    明文。又被上訴人就強制執行程序中依法領取之款項，係本於確定判決對於上訴
    人為強制執行而受金錢之支付，有如前述，則被上訴人就其款項所生之法定孳息
    ，揆諸前揭說明，自有收取之權利。再按遲延給付之損害賠償請求權發生要件，
    除需有遲延給付之事實，尚需有損害發生，且損害之發生與遲延有相當因果關係
    始足當之。本件上訴人係依原法院強制執行而為金錢之支付，與被上訴人遲延返
    還系爭房屋間生之損害，並無相當因果關係，是上訴人主張基於不當得利及遲延
    損害賠償，請求被上訴人給付三十六萬零一百零八元（自九十年七月二十日起至
    同年十二月二十八日止，就一千六百三十萬六千六百八十五三元，依年息百分之
    五計算之利息），尚非有據。
六、復按不動產買賣契約成立後，其收益權屬於何方，依民法第三百七十三條之規定
    ，應以標的物已否交付為斷，與移轉登記已未完成無關（最高法院四十年台上字
    第一二○○號判例參照）。故不動產買賣契約成立後，其收益權屬於何方，依民
    法第三百七十三條之規定，應以標的物已否交付為斷。所有權雖已移轉，而標的
    物未交付者，買受人仍無收益權。所有權雖未移轉，而標的物已交付者，買受人
    亦有收益權（最高法院三十三年上字第六○四號判例、及最高法院三十一年度總
    會決議(二)參照）。本件上訴人主張被上訴人自八十六年十二月五日至九十年七月
    十九日，占有系爭房地，受相當於租金之不當得利，從而，依民法第一百七十九
    條、第二百五十九條第一項第三款，請求被上訴人應給付其二百二十七萬四千九
    百二十九元云云。被上訴人則以系爭房地買賣契約解除後，於上訴人未為對待給
    付前，其得拒絕自已之給付返還系爭房屋，嗣被上訴人領到部分執行案款後，即
    將移轉登記所必備之文件，交上訴人收執，但因增值稅問題，上訴人改用聲請調
    解方式，被上訴人亦配合其辦理，並無遲延等語抗辯。查本件上訴人於九十年七
    月二十日，依原審法院民事執行處之強制執行程序，將其應返還被上訴人之買賣
    價款、附加利息、費用，繳納原法院民事執行處，而被上訴人於九十年九月十一
    日，始自原審法院民事執行處領到一千四百三十五萬九千一百七十五元，有領款
    收據附於執行卷可稽，並非如上訴人所主張之一千六百三十萬六千六百八十五三
    元，是上訴人是否業經依債之本旨清償完畢，已非無疑。且被上訴人於九十年十
    月五日將系爭房地移轉登記所必備文件，交由上訴人收受，並正式將系爭房屋點
    交上訴人，為上訴人所不爭，並有被上訴人提出簽收之影本可稽（見原審卷第一
    一四至一一九頁），嗣因增值稅問題，經兩造同意以調解方式成立調解，再以調
    解筆錄為移轉登記之依據，亦為上訴人所自認（見本院卷第一七二及一七三頁筆
    錄），並有上訴人提出之九十年十月十五日民事聲請調解狀、調解筆錄可稽（見
    本院卷第一三○至一三四頁及原審卷第一九四頁）。且按行使債權履行債務，應
    依誠實及信用方法，為民法第二百十九條所明定。所謂誠實信用之原則，係在具
    體的權利義務之關係，依正義公平之方法，確定並實現權利之內容，避免當事人
    間犧牲他方利益以圖利自己，自應以權利人及義務人雙方利益為衡量依據，並應
    考察權利義務之社會上作用，於具體事實妥善運用之方法（最高法院八十六年度
    台再字第六四號判決參照）。何況，上訴人自認「房子先於九十年七月十九日交
    付，一直到十二月八日才把產權移轉給我們」（見本院卷第一一一頁筆錄），是
    被上訴人既於九十年七月十九日將系爭房屋交付上訴人，則自是日起，被上訴人
    並未使用系爭房屋，揆諸前揭說明，難謂被上訴人受有任何相當租金之利益。
七、第按契約解除時，受領之給付為物之使用者，應照受領時之價額，以金錢償還之
    ，民法第二百五十九條第三款定有明文。故契約解除時，當事人雙方回復原狀之
    義務，除法律另有規定或契約另有訂定外，受領之給付為物之使用者，應照受領
    時之價額，以金錢償還之。是買受人受領房屋已居住相當期間，於買賣契約解除
    後，自應估計與租金額相當之金錢返還出賣人（最高法院七十八年度台上字第六
    一一號判決參照）。本件被上訴人於八十六年十二月五日受領系爭房屋，嗣因被
    上訴人兩造系爭解除契約，被上訴人於九十年七月十九日交付系爭房屋予上訴人
    ，為兩造所不爭，則上訴人請求被上訴人返還自八十六年十二月五日起至九十年
    七月十九日止，與租金額相當之金錢，即屬有據。再按城市地方房屋之租金，以
    不超過土地及其建築物申報總價額年息百分之十為限，此觀土地法第九十七條第
    一項規定自明。其中計算「土地申報總價額」之基準，依土地法施行法第二十五
    條、土地法第一百四十八條．平均地權條例第十六條等規定，係以土地所有權人
    依法所申報之地價為其法定地價，如土地所有權人未於公告期間申報地價者，則
    以公告地價百分之八十為其「申報地價」。又，土地法第九十七條第一項關於城
    市地方房屋之租金，不超過土地及其建築物申報總價額年息百分之十為限之規定
    ，係為就城市地方房屋約定之租金限制其最高額而設，與民法第二百零五條限制
    約定利率最高額之規定係屬別一法律關係，彼此不相牽涉（最高法院四十年台上
    字第一六八七號判例參照）。本件系爭土地八十六年及八十九年申報地價，分別
    為每平方公尺六萬零八百八十元及六萬千二百八十元，有台北市大安地政事務所
    函可稽（見原審卷第一九○頁），上訴人主張依公告現值計算，尚非可取。而系
    爭房屋之八十六年課稅現值為六七、六○○元、八十七年為六六二、九○○元、
    八十八年為六五五、一○○元、八十九年為六四七四○○元，有八十六年至八十
    九年房屋稅繳款書可稽（見原審卷第十五頁及第九三至九五頁）。再系爭土地面
    積為四四九平方公尺，應有部分為一萬分之六一二，有調解筆錄可稽（見原審卷
    第一九四頁），是上訴人所有系爭土地面積為二七點四七八八平方公尺。且「依
    台北市結構工程工業技師公會鑑定之結果，系爭房屋相較於正常施工品質之同房
    齡建築物，其整體結構安全性較差，且隨時間漸增，損害會持續擴大，整體結構
    安全亦會遞減，顯不具備依通常交易觀念，被上訴人買受系爭房屋時所認為系爭
    房屋應具備之長久安全居住使用之目的及其品質，此瑕疵非無關重要。況且，如
    前所述，該瑕疵縱依台北市結構工程工業技師公會鑑定報告建議之陰極防蝕法修
    復，亦無法修復達正常施工品質之同房齡建築物之結構安全性，而海砂屋之交易
    價格，依通常社會生活之經驗，遠較一般正常施工之房屋為低，且少有人問津，
    甚至有明定以海砂屋為買賣契約解除條件之一者，足見系爭房屋之交換價值及使
    用價值均受影響，．．．」，有本院八十八年度重上字第四八七號民事判決可稽
    （見原審卷第三五至四八頁），是系爭房屋雖坐落於台北市○○○路及仁愛路交
    叉口之巷子內，距光復南路與仁愛路均約一百公尺，而系爭房屋前面臨八米巷，
    巷內多開設餐廳、水電行、男士髮型屋、精品服飾店等情，業經原審履勘現場查
    明屬實，並有勘驗筆錄可稽。本院審酌系爭房屋之路段及如知有前揭瑕疵，必鮮
    少有人願意承租等一切情形，認其租金應以年息百分之三計算為適當，上訴人主
    張按最高之年息百分之十計算，即無可採。茲將上訴人得請求被上訴人回復原狀
    之價額計算如下：
  (一)八十六年十二月五日至八十六年十二月三十一日止之金額：
    （持分面積）２７、４７８８（平方公尺）×６０８８０（當年申報之地價）＝
    0000000、３元
    法定租金：（６７０６００（房屋課稅現值）＋0000000、３）×０、０
    ３（以年息百分之三比例計算）×２７天÷３６５天＝５２０１元（小數點以下
    四捨五入）
  (二)八十七年一月一日至八十七年十二月三十一日止之金額：
    （持分面積）２７、４７８８（平方公尺）×６０８８０（當年申報之地價）＝
    0000000、３元
    法定租金：（６６２９００（房屋課稅現值）＋0000000、３）×０、０
    ３（以年息百分之三比例計算）＝７００７４元（小數點以下四捨五入）
  (三)八十八年一月一日至八十八年十二月三十一日止之金額：
    （持分面積）２７、４７８８（平方公尺）×６０８８０（當年申報之地價）＝
     0000000、３元
     法定租金：（６５５１００（房屋課稅現值）＋0000000、３）×０、
     ０３（以年息百分之三比例計算）＝６９８４０元（小數點以下四捨五入）
  (四)八十九年一月一日至八十九年十二月三十一日止之金額：
    （持分面積）２７、４７８８（平方公尺）×６３２８０（當年申報之地價）＝
     0000000、４元
     法定租金：（６４７４００（房屋課稅現值）＋0000000、４元）×０
     、０３（以年息百分之三比例計算）＝７１５８８元（小數點以下四捨五入）
  (五)九十年一月一日至九十年七月十九日止之金額：
    （持分面積）２７、４７８８（平方公尺）×６３２８０（當年申報之地價）＝
     0000000、４元
     法定租金：（６４７４００（房屋課稅現值）＋0000000、４元）×０
     、０３（以年息百分之三比例計算）×２００÷３６５天＝３９２２６元（小
     數點以下四捨五入）
  (一)＋(二)＋(三)＋(四)＋(五)＝２５５９２９元（歷年相當租金總額）
  從而，上訴人本於民法第二百五十九條第三款規定，就系爭房屋之使用，回復原狀
  得請求被上訴人給付相當租金之金額為二十五萬五千九百二十九元，逾此部分之請
  求，尚非有據，應予駁回。
八、末按民法第二百六十條規定解除權之行使，不妨礙損害賠償之請求，據此規定，
    債權人解除契約時，得併行請求損害賠償，惟其請求損害賠償，並非另因契約解
    除所生之新賠償請求權，乃是因債務不履行（給付不能或給付遲延）所生之舊賠
    償請求權，不因契約解除失其存在，仍得請求而已，故其賠償範圍，應依一般損
    害賠償之法則，即民法第二百十六條定之。其損害賠償請求權，自債務不履行時
    起即可行使，其消滅時效，亦自該請求權可行使時起算（最高法院五十五年台上
    字第一一八八號判例參照）。本件兩造系爭房地之買賣，係依房屋及土地之現狀
    為標的，上訴人並已按簽約時之現狀，將系爭房地點交被上訴人，為兩造所不爭
    。嗣被上訴人於原法院起訴請求返還價金事件（原審法院八十七年度重訴字第七
    二二號，本院八十八年度重上字第四八七號、最高法院九十年度台上字第三三九
    號），係基於民法第三百五十九條出賣人瑕疵擔保之規定，解除兩造間系爭買賣
    契約，並非本於上訴人債務不履行之法律關係，有上開民事判決可稽，是上訴人
    主張被上訴人依民法第二百六十條規定，辯稱對上訴人有損害賠償之債，並為抵
    銷之抗辯云云，並無可採等語，即非無據。從而，被上訴人主張以其對上訴人損
    害賠償債權一百八十二萬零三百六十七元，與其債務為抵銷之抗辯，非有可取。
九、綜上所述，上訴人本於民法第二百五十九條第三款之規定，請求被上訴人給付二
    百二十七萬四千九百二十九元，及自民國九十年十月六日起，清償日止，按週年
    利率百分之五計算之利息，於貳拾伍萬伍仟玖佰貳拾玖元及自九十年七月十二日
    （起訴狀繕本送達翌日）起算之法定遲延利息部分，為有理由，應予准許。逾此
    所為請求，為無理由，應予駁回。原審就上開應准許部分，為上訴人敗訴之判決
    ，尚有未洽，上訴意旨求予廢棄改判，為有理由，爰由本院予以廢棄改判如主文
    第二項所示。而上開應准許部分之金額未逾一百五十萬元，於本院判決後，被上
    訴人不得上訴已確定，其假執行之聲請核無必要，原審駁回其假執行之聲請，理
    由雖有不同，結論並無二致仍應予維持。至於上訴人之請求不應准許部分（本於
    不當得利、損害賠償部及超過上開准許部分），原審為上訴人敗訴之判決，並駁
    回其假執行之聲請，經核於法並無不合，上訴意旨求予廢棄改判，為無理由，應
    駁回其上訴。
十、因本件事證已臻明確，兩造其餘陳述及攻擊防禦方法，經審酌核與判決結果不生
    影響，不再一一論述，附此敘明。
據上論結，本件上訴為一部有理由，一部無理由，依民事訴訟法第四百五十條、第四
百四十九條第一項、第七十九條但書判決如主文。
中      華      民      國    九十二    年      八      月    十九      日
                                民事第十一庭
                                    審判長法  官  吳  景  源
                                          法  官  鄭  純  惠
                                          法  官  連  正  義
右正本係照原本作成。
如不服本判決，應於收受送達後二十日內向本院提出上訴書狀，其未表明上訴理由者
，應於提出上訴後二十日內向本院補提理由書狀（均須按他造當事人之人數附繕本）
上訴時應提出委任律師或具有律師資格之人之委任狀；委任有律師資格者，另應附具
律師及格證書及釋明委任人與受任人有民事訴訟法第四百六十六條之一第一項但書或
第二項（詳附註）所定關係之釋明文書影本。
中      華      民      國    九十二    年      八      月     二十     日
                                          書記官  張  永  中
附註：
民事訴訟法第四百六十六條之一（第一項、第二項）：
對於第二審判決上訴，上訴人應委任律師為訴訟代理人。但上訴人或其法定代理人具
有律師資格者，不在此限。
上訴人之配偶、三親等內之血親、二親等內之姻親，或上訴人為法人、中央或地方機
關時，其所屬專任人員具有律師資格並經法院認為適當者，亦得為第三審訴訟代理人
。


司法院資訊處製作；財團法人民間司法改革基金會備份。
